臺灣高等法院臺南分院民事裁定　　　　　96年度破抗字第20號
抗　告　人　甲○○
上列抗告人聲請宣告破產事件，對於中華民國96年5月31日臺灣
嘉義地方法院95年度破字第8號裁定，提起抗告，本院裁定如下
：
    主  文
抗告駁回。
抗告程序費用由抗告人負擔。
    理  由
一、抗告意旨略以：（一）抗告人目前每月收入約新臺幣（下同
    ）3 萬1千元，雖只需付每月6千元房租及家庭開銷，然為避
    免債務在高利率惡性循環下持續擴大，依破產法第57條提出
    破產宣告。又抗告人現有之現金16萬元，係在經濟困境中省
    吃儉用及透過親友協力提供下所集資而成，供抗告人聲請破
    產宣告之用，且抗告人不願陷入以卡養卡之錯誤中，不得已
    始聲請破產。（二）原裁定以抗告人每月薪資所得為3萬1千
    元，債權人若聲請強制執行，只扣債務人薪水3分之1，故債
    務人33年後至少可清償4,078,800 元。原法院僅考慮債務人
    借款本金部分，未思及循環利息部分，因依一般現行銀行循
    環利息大多均定年息百分之二十，依抗告人目前欠款之金額
    再加上循環利息，33年後已超出407 萬元甚多，除非抗告人
    於此33年完全不吃不喝，不然不可能完全清償，原裁定並不
    適當。（三）破產法之意旨除保障債權人公平受償外，亦兼
    顧債務人重生之機會，原裁定僅著重債權人利益保障，完全
    忽視債務人重生機會，有違最高法院86年臺抗字第479 號裁
    定，及司法院院字第1505號解釋。且抗告人並非想藉破產之
    聲請，逃避債務怠惰工作；反之抗告人除努力工作，亦積極
    參與職場各樣訓練課程，藉以提昇工作所得，然因負債數額
    龐大，縱抗告人努力節省開銷，亦無力償還，甚至一再陷入
    本金、利息循環中，更遑論能有時間、金錢做其他學識進修
    ，原裁定僅斟酌債權受償之比例，而忽略抗告人在社會上屬
    於經濟上弱者，因收入來源單純資源較少，欠債無法解決時
    始聲請破產。另抗告人曾積極解決債務問題，且我國破產法
    雖採免責主義，然非意謂破產人無須為任何清償，若依原法
    院之觀點，要抗告人每月以扣薪方式清償債務，完全未顧及
    若當事人中間可能因某些因素而無法工作之可能，況抗告人
    目前年紀尚輕，卻要其一生最精華時光均於背負債務下渡過
    ，豈非毀了抗告人未來人生希望，完全不符合法律給予聲請
    破產人重生機會之立法意旨。綜上依憲法人權保障立場，及
    破產法之立法精神旨意，乃幫助債務人處理後給予重生之機
    會，故應考量抗告人之權益，並使抗告人有更生再起機會，
    為此依法提起抗告等語。
二、按債務人不能清償債務者，依破產法所規定和解或破產程序
    ，清理其債務；債務人停止支付者，推定其為不能清償；破
    產宣告時屬於破產人之一切財產，及將來行使之財產請求權
    ；破產宣告後，破產終結前，破產人所取得之財產，為破產
    財團；財團費用及財團債務，應先於破產債權，隨時由破產
    財團清償之；破產法第1條、第57條、第82條第1項、第97條
    ，分別定有明文。又法院就破產之聲請，應以職權為必要調
    查，如債務人確係無財產，則破產財團即不能構成，無從依
    破產程序清理債務，參照同法第148 條之旨趣，自應依同法
    第63條，以裁定駁回其聲請，司法院亦著有院字第1505號解
    釋足參。從而構成破產財團之債務人財產，明顯不足清償同
    法第95條、第96條所列破產財團費用及財團債務時，依同法
    第148 條規定，法院於宣告破產後，隨即須同時宣告破產程
    序終止，此無異徒增破產程序及費用之浪費，且無益於債務
    人及其他債權人。參照上揭司法院解釋及相關說明，於此情
    狀聲請宣告破產已無實益，應適用同法第63條第1 項規定，
    以裁定駁回破產宣告之聲請。又所謂不能清償，係指對應即
    時清償金錢或得易為金錢之債務，一般繼續且客觀的不能支
    付，並非僅指債務人所負之債務超過其資產，尚需綜合債務
    人之財產、信用及能力加以評估，不能僅以債務人之財產為
    標準，必再動用信用及能力均有未迨後，仍無法清償始足當
    之。又所謂停止支付，係指債務人對於債權人表示不能支付
    一般金錢債務意旨之行為而言，債務人雖給付遲延，惟倘有
    其他事實證據足以證明確有清償債務之能力時，即難認有宣
    告破產之原因。
三、經查抗告人固主張其因消費習慣不當及交友不慎，遭友人以
    其名義向銀行借款約80萬元，嗣其為維持生活與信用，不得
    已陸續向原裁定附表所示金融機構，辦理現金卡、信用貸款
    以預支現金週轉，致其負債149萬1千元，現其雖有資產現金
    16萬元、機車1輛及貸款之汽車1輛，每月薪資3萬1千元，然
    每月尚須支出房屋租金6 千元及給予父母生活費用，扣除上
    開費用後，僅能支付債務利息，顯已不足清償全部債務，自
    有聲請宣告破產之實益及必要等語。惟經原審依職權調取抗
    告人自民國（下同）90年至94年之綜合所得稅資料或綜合所
    得稅核定通知書顯示，其依序分別領取薪資所得各為218,39
    1元、399,203元、186,947元、427,509元、365,506 元，此
    有其稅務電子閘門財產所得調件明細表、全戶戶籍資料查詢
    結果，及財政部臺灣省南區國稅局嘉義縣分局96年1月26 日
    南區國稅嘉縣四字第0960056094號函等件，附於原審卷足稽
    ；且其出生於69年10月19日已年滿26歲，距勞動基準法所規
    定之強制退休年齡60歲，尚得工作近34年，亦有其戶籍謄本
    存於原審卷可佐。為此審酌抗告人之年紀、職業、信用、財
    產狀況、及其所自陳每月實領薪資3萬1千元各情，與其所負
    債務總額互核，雖其一時困難給付遲延，然其苟能知所警惕
    ，善用手邊現有財物及日後信用能力，再加上自身日後努力
    ，客觀而言洵難遽認其已無清償債務之能力，而有宣告破產
    之必要。蓋抗告人每月薪資約3萬1千元上下，苟所有債權人
    均取得執行名義聲請強制執行，依強制執行法第52條及第12
    2 條規定，應酌留抗告人及共同生活之親屬生活所必須之食
    物、燃料及金錢，因之執行法院如依債權人之聲請強制執行
    抗告人之薪資，實務慣例僅扣薪三分之一，餘款仍可供抗告
    人及其家屬生活之需，據此計算一年所有債權人至少可受償
    12萬3千餘元，以33年計算為407萬餘元，如此抗告人及家屬
    生活仍可維持無虞，且債權人可受較多受償，兩蒙其利。反
    之苟依抗告人聲請意旨宣告其破產，因其所積欠之債務遠逾
    其財產總值，除其現有財產無法清償其所欠債務外，尚須依
    破產法第97條規定，優先清償同法第95條所定破產財團之管
    理費、變價及分配所生之費用、因破產債權人共同利益所需
    審判上之費用、破產管理人之報酬、破產人及其家屬之必要
    生活費等財團費用，及同法第96條所定之財團債務，如此將
    致抗告人現有之財產更形減少，且各該債權人亦不可能因此
    而受有任何分配，是參酌上揭司法院解釋、破產法第148 條
    立法意旨、及上開說明，亦難認抗告人有宣告破產之實益，
    而有進行破產程序之必要。從而原裁定駁回抗告人破產之聲
    請，認事用法尚無不當。抗告人猶執上揭理由，指摘原裁定
    不當，求予廢棄，為無理由，應予駁回。
四、據上論結，本件抗告為無理由，應依破產法第5 條、民事訴
    訟法第495 條之1第1項、第449條第1項、第95條、第78條，
    裁定如主文。
中　　華　　民　　國　　96　　年　　7 　　月　　24　　日
                  民事第一庭　審判長法　官  王惠一
　　　　　　　　　　　      　　　　法　官  蘇重信
　　　　　　　　　　　      　　　　法　官  林永茂
上為正本係照原本作成。
不得再抗告。
中　　華　　民　　國　　96　　年　　7 　　月　　24　　日
                                    書記官  謝素嬿
